臺灣基隆地方法院基隆簡易庭民事判決
　　　　　　　　　　　　　　　　　 100年度基簡字第592號
原　　　告　李法勝
訴訟代理人　李維誠
兼　上一人
複　代理人　廖冬玲
被　　　告　郭國華
上列當事人間請求損害賠償事件，本院於民國100年12月6日言詞
辯論終結，並判決如下：
    主  文
被告應給付原告李法勝新台幣壹拾萬陸仟柒佰元，及自民國一百
年九月三日起至清償日止，按年息百分之五計算之利息。
被告應給付原告廖冬玲新臺幣貳萬零柒佰柒拾元，及自民國一百
年九月三日起至清償日止，按年息百分之五計算之利息。
原告其餘之訴駁回。
訴訟費用新臺幣伍仟柒佰陸拾元，由被告負擔新臺幣參仟零玖拾
元，餘由原告負擔。
本判決原告勝訴部分得假執行。
    事實及理由
甲、程序方面：
一、按訴狀送達後，原告不得將原訴變更或追加他訴，但擴張或
    減縮應受判決事項之聲明者，不在此限，民事訴訟法第255
    條第1項第3款定有明文。查本件原告李法勝起訴時，就本金
    部分，原係請求被告郭國華應給付原告李法勝新臺幣（下同
    ）204,700元。嗣變更訴之聲明為：被告應給付原告李法勝
    186,700元，核係屬減縮應受判決事項之聲明，自應准許。
二、本件被告經合法通知，未於言詞辯論期日到場，核無民事訴
    訟法第386條所列各款情形，爰依原告之聲請，准由其一造
    辯論而為判決。(本院按：被告雖於言詞辯論期日當日具狀
    表示因有要事不克出庭，然被告雖略稱「因有要事」，並未
    敘明具體之內容及提出庭期當日「因有要事」之證明，已難
    認被告有何不到庭之正當事由。且被告於之前之2次期日均
    經合法通知而未到庭，本次庭期通知書早在100年11月17日
    即已合法送達被告之受僱人，有送達證書在卷可參，被告實
    有充裕之時間預為安排，竟於言詞辯論期日當日始具狀稱有
    要事無法到場，更難認被告有不能到場之正當事由。)
乙、實體方面:
一、原告起訴主張：
(一)被告郭國華於民國99年1月3日晚上8時45分許，駕駛車牌號
    碼8497－SS號租賃小客車(下稱被告租賃車)，自基隆市○○
    ○○○道三號高速公路中線車道行駛，欲前往桃園國際機場
    載客，行經國道三號南向0.7公里處時，有意自中線車道向
    左變換至內側車道，本應注意汽車在高速公路行駛途中，不
    得驟然或任意變換車道，如欲變換車道時，應先顯示方向燈
    告知前後車輛，並保持安全距離及間隔，方得變換車道，且
    應讓左後側直行車先行，而依當時天候為晴天，夜間有照明
    ，鋪裝柏油之路面乾燥、無缺陷、無障礙物，視距良好，並
    無不能注意之情事，竟疏未注意及此，在未先顯示方向燈且
    未保持安全距離及間隔之狀態下，驟然向左變換車道，適訴
    外人李維誠駕駛原告李法勝所有車牌號碼DZ－5366號自用小
    客車(下稱原告自小客車)，搭載其配偶即原告廖冬玲，沿同
    向內側車道，在被告之左後側行駛，見狀煞避不及，被告租
    賃車之左前車頭與李維誠所駕駛原告自小客車之右前側因而
    發生碰撞，兩車撞擊後均向左偏離主線車道駛進基隆隧道前
    之迴轉道，並於撞到護欄後停止前行，致原告廖冬玲因此受
    有胸部挫傷及舌頭表淺撕裂傷等傷害。爰本於侵權行為法律
    關係提起本訴，請求被告賠償原告李維誠、廖冬玲所受損害
    。
(二)茲就原告廖冬玲請求之金額臚列說明於下：
  1.醫療費用：原告廖冬玲因本件車禍至長庚醫療財團法人基隆
    長庚紀念醫院(下稱基隆長庚醫院)就醫治療，計支出醫療費
    用新臺幣（下同）770元。
  2.精神賠償：原告廖冬玲因本件車禍身心受創，爰請求精神賠
    償50,000元。
(三)茲就原告李法勝請求之金額臚列說明於下：
  1.汽車受損費用：原告自小客車因本件車禍而受有損害，經送
    北都汽車股份有限公司八堵服務廠估價，預估修復費用為27
    2,310元，因修復費用過高，已逾越原告自小客車之價值，
    而無修復之必要，原告李法勝係以18萬元購入原告自小客車
    ，因此受有18萬元之損害。
  2.拖吊費用：原告自小客車因本件車禍而無法繼續行駛，必須
    由拖吊車拖至北都汽車股份有限公司八堵服務廠修復，計支
    出拖吊費用6,700元。
(四)併為聲明：(一)被告應給付原告廖冬玲50,770元，及自起訴
    狀繕本送達翌日起至清償日止，按年息5%計算之利息。(二)
    被告應給付原告李法勝186,700元，及自起訴狀繕本送達翌
    日起至清償日止，按年息5%計算之利息。
二、被告經合法通知，既未到庭，亦未於言詞辯論期日前以書狀
    為任何聲明及陳述。
三、原告主張被告於於上開時、地，駕駛被告租賃車，本應注意
    汽車在高速公路行駛途中，不得驟然或任意變換車道，如欲
    變換車道時，應先顯示方向燈告知前後車輛，並保持安全距
    離及間隔，方得變換車道，且應讓左後側直行車先行，而依
    當時天候為晴天，夜間有照明，鋪裝柏油之路面乾燥、無缺
    陷、無障礙物，視距良好，並無不能注意之情事，竟疏未注
    意及此，在未先顯示方向燈且未保持安全距離及間隔之狀態
    下，驟然向左變換車道，而撞擊適在其同向內側車道左後側
    之由李維誠駕駛並搭載其配偶即原告廖冬玲之原告自小客車
    ，致原告自小客車受有損害，原告廖冬玲亦因此受有胸部挫
    傷及舌頭表淺撕裂傷等傷害等情，業據提出基隆長庚醫院診
    斷證明書、估價單等件為證，且與本件民事事件同一事實之
    被告業務過失傷害案件，已經本院刑事庭於100年4月12日以
    100年度交簡上字第9號刑事判決，判處被告有期徒刑2月確
    定，亦經本院依職權調借上開刑事案件全卷核閱屬實，被告
    經合法通知，既未到庭，亦未以書狀為任何聲明及陳述，原
    告之主張自堪信為真實。
四、按「因故意或過失，不法侵害他人之權利者，負損害賠償責
    任。」「不法侵害他人之身體或健康者，對於被害人因此喪
    失或減少勞動能力或增加生活上之需要時，應負損害賠償責
    任。」「不法侵害他人之身體、健康、名譽、自由、信用、
    隱私、貞操，或不法侵害其他人格法益而情節重大者，被害
    人雖非財產上之損害，亦得請求賠償相當之金額。」民法第
    184條第1項前段、第193條第1項、第195條第1項前段分別定
    有明文；次按「不法毀損他人之物者，被害人得請求賠償其
    物因毀損所減少之價額。」「負損害賠償責任者，除法律另
    有規定或契約另有訂定外，應回復他方損害發生前之原狀。
    」「第一項情形，債權人得請求支付回復原狀所必要之費用
    ，以代回復原狀。」「不能回復原狀或回復顯有重大困難者
    ，應以金錢賠償其損害。」亦為民法第196條、第213條第1
    項、第3項、第215條所明定，而物被毀損時，被害人除得依
    民法第196條請求賠償外，並不排除民法第213條至第215條
    之適用。又所謂回復顯有重大困難，除事實上之困難外，回
    復原狀所需費用與其物價值不相當者，亦應屬之。本件被告
    撞擊李維誠所駕駛之原告自小客車，致原告廖冬玲受有上開
    傷勢，原告自小客車受有損害，被告之駕駛過失行為與原告
    廖冬玲之受傷、原告自小客車受損間，自有相當因果關係，
    被告自應負侵權行為損害賠償之責，從而原告李法勝、廖冬
    玲依前揭法條之規定，訴請被告賠償其損害，即屬於法有據
    。茲於原告聲明範圍內，審酌其請求損害賠償範圍應否准許
    ，茲分述如下：
  1.原告廖冬玲部分：
  (1)醫療費用：
    原告主張因本件車禍共支出醫療費用770元，業據提出基隆
    長庚醫院醫療收據等件為證，核屬必要之支出，應予准許。
  (2)慰撫金部分：
    按慰撫金之多寡，應斟酌雙方之身分、地位、資力與加害之
    程度及其他各種情形核定相當之數額，亦即金額是否相當，
    自應依實際加害情形與被害人所受之痛苦及雙方之身分、地
    位、經濟狀況等關係決定之。本件原告廖冬玲因被告之侵權
    行為，受有胸部挫傷及舌頭表淺撕裂傷，無論肉體及精神上
    均受有痛苦，原告自得請求精神慰藉金。本院斟酌原告廖冬
    玲之年齡、傷勢、身心所受折磨及審酌兩造之身分、地位、
    經濟能力、及被告事發後之態度等一切情狀，認原告廖冬玲
    請求之非財產上損害賠償即慰撫金20,000元，尚屬適當，逾
    此範圍之金額，則難照准。
  2.原告李法勝部分：
  (1)拖吊費用：
    原告主張原告自小客車因本件車禍而無法繼續行駛，必須由
    拖吊車拖至北都汽車股份有限公司八堵服務廠修復，計支出
    拖吊費用6,700元，業據其提出與其所述相符之北豐汽車拖
    吊有限公司拖吊費收據為證，經核無誤，自應准許。
  (2)汽車損害費用：
    原告主張其所有原告自小客車因本件車禍而受有損害，經
      送北都汽車股份有限公司八堵服務廠估價，預估修復費用
      為272,310元，因修復費用過高，已逾越原告自小客車之
      價值，而無修復之必要，原告李法勝係以18萬元購入原告
      自小客車，因此受有18萬元之損害，並據提出汽車委賣合
      約書、北都汽車股份有限公司八堵服務廠估價單為證，然
      該合約書僅能證明原告係以18萬元購入原告自小客車，且
      距本件車禍之時已有相當時日，尚難以此評定原告自小客
      車之損害費用。本院衡諸原告自小客車，係89年1月間出
      廠，迄本件車禍止，已近10年，在正常保養之情況下，其
      中古車行情遠不及發生後送請北都汽車股份有限公司八堵
      服務廠估價單估定之修復費用272,310元。上開修復費用
      數額係回復原狀所需實際支付之金錢，與原告自小客車於
      本件車禍發生時之時價12萬元(此部分詳後述)顯不相當，
      應認原告自小客車於本件車禍發生後回復原狀顯有重大困
      難，此觀原告李法勝於本件車禍發生後，亦選擇不修復而
      逕予出賣處分之處理方式自明。原告自小客車既因被告之
      侵權行為而致回復原狀顯有重大困難，原告李法勝僅得請
      求被告依民法第215條規定賠償其損害，而非依民法第213
      條第3項規定請求回復原狀所需之修復費用。
    民法第215條所稱「金錢賠償其損害」，所指應係價值賠
      償，故被告應賠償原告李法勝者，應以毀損前之時價扣除
      毀損後之殘值，以其間差額作為損害額，此亦與民法第19
      6條所謂之因毀損所減少之價額相當。原告自小客車在99
      年1月間未發生車禍前之正常行情車價約12萬元，經本件
      車禍事故後尚未修復前之殘餘車價約為2萬元之事實，有
      原告提出車損照片、估價單、台北市汽車商業同業公會10
      0年11月8日(100)北市汽車商鑑字第1138號函足憑，查台
      北市汽車商業同業公會乃汽車業界之公會，對於汽車價格
      判定當較一般業者客觀，具一定公信力，本院綜合系爭車
      輛車齡、受損情形等情，認原告以該公會鑑定結果，主張
      系爭車輛因車禍毀損所減少之價額為10萬元（12－2＝10
      ），應屬可採。逾此範圍之金額，即無理由。
  3.從而，原告廖冬玲、李法勝因本件車禍所受之損失分別為20
    ,700元(計算式：770＋20,000＝20,770）、106,700元(計算
    式：6,700＋100,000＝106,700）。
五、按給付有確定期限者，債務人自期限屆滿時起，負遲延責任
    。給付無確定期限者，債務人於債權人得請求給付時，經其
    催告而未為給付，自受催告時起，負遲延責任。其經債權人
    起訴而送達訴狀，或依督促程序送達支付命令，或為其他相
    類之行為者，與催告有同一之效力。又遲延之債務，以支付
    金錢為標的者，債權人得請求依法定利率計算之遲延利息。
    民法第229 條第1 項、第233 條第1 項分別定有明文。查本
    件原告廖冬玲、李法勝因被告侵權行為受有損害，得請求被
    告賠償損害，已如前述，惟被告給付損害賠償之義務，並非
    定有確定期限，必待原告廖冬玲、李法勝催告而未為給付，
    被告始負遲延責任，本件原告廖冬玲、李法勝係以起訴方式
    請求被告給付損害賠償，依法原告廖冬玲、李法勝得請求自
    起訴狀繕本送達之翌日起依年率百分之5計算之法定遲延利
    息。
六、綜上所述，原告廖冬玲、李法勝基於侵權行為損害賠償請求
    權，訴請被告賠償原告廖冬玲20,770元、原告李法勝106,70
    0 元及均自起訴狀繕本送達翌日即100年9月3日起至清償日
    止，按年息百分之5計算之法定遲延利息範圍內，為有理由
    ，應予准許，逾此範圍之請求，則無理由，應予駁回。
七、本件係就民事訴訟法第427條第1項適用簡易程序所為被告部
    分敗訴之判決，依民事訴訟法第389條第1項第3款規定，就
    原告勝訴部分，應依職權宣告假執行，並依職權確定訴訟費
    用額共為5,760元(含第一審裁判費2,760元、鑑定費3,000元
    )，應由被告負擔3,090元，餘由原告負擔。
中    華    民    國   100    年    12    月    13    日
                  民事庭法  官  徐世禎
以上正本係照原本作成。
對於本件判決如有不服，應於收受送達後20日內向本院提出上訴
書狀，上訴於本院合議庭，並按他造當事人之人數附具繕本。如
委任律師提起上訴者，應一併繳納上訴審裁判費。
中    華    民    國   100    年    12    月    13    日
                        書記官  陸清敏